臺灣新竹地方法院民事判決  
110年度訴字第206號
原      告  鄭瑞榮  
被      告  李欣璇  
上列當事人間損害賠償等事件，本院於民國110年3月29日辯論終
結，判決如下：
　　主　　　文
原告之訴及假執行之聲請均駁回。
訴訟費用由原告負擔。　　
　　事實及理由
一、原告主張：
㈠、原告為新竹夢幻足球隊之經營者，為使孩童有足球場地可供
    練球之用，向新竹縣政府環保局認養河濱高灘地（下稱系爭
    場地），每周固定除草養護。民國（下同）106年9月間原告
    與球隊於系爭場地突遭被告等人制止搭建球門，原告建議被
    告使用其固定之練習位置，詎被告於106年9月20日於社群軟
    體臉書之社團「新竹爆料公社」貼文（下稱系爭貼文），記
    載激烈不堪之謾罵「搶場地也太粗魯鴨霸的竹北夢幻足球隊
    」、「以營利為單位的夢幻你們在孩子面前做了最壞的示範
    」、「難不成打算日後改踢少林足球嗎？」，並以不實言論
    傳述「突然竹北夢幻足球隊老闆娘（穿黃衣服如照）衝進來
    說場子是他們的」、「還放話說你們還是可以繼續踢啊，但
    你們小朋友較小，若大家一起練習怎樣踢受傷就不知道。逼
    得我們的教練不得不換場地」、「聽說糾紛不是第一次，以
    往也有找議員協調是先到的隊優先使用」、「女老闆又裝傻
    也不想聽一溜煙跑走」、「但該老闆一直跟他們家長騙說，
    他們有優先使用權」等內容。被告未經原告同意，於系爭文
    章張貼原告之相片，明白表示「竹北夢幻足球隊老闆娘（穿
    黃衣服如照）」，並惡意成立夢幻足球俱樂部臉書社團。被
    告上開行為顯屬侵害原告之名譽，且不法蒐集及利用原告之
    個人資料，爰依民法第18條第1項、第184條、第195條第1項
    、個人資料保護法第28條第1項前段、第2項、第3項起訴。
㈡、訴之聲明：
  ⒈被告應給付原告新台幣（下同）5萬元，及自起訴狀繕本送達
    翌日起至清償日止按年息百分之5計算之利息。
  ⒉被告應將張貼於社群軟體臉書「新竹爆料公社」如原證1所示
    網址為https://www.facebook.com/photo/?fbid=000000000
    000000&set=gm.0000000000000000之文章刪除。
  ⒊被告應於10日內，以其個人名義將附件所示之道歉啟事，並
    附上被告個人相片，張貼於社群軟體臉書「新竹爆料公社」
    （網址：https://www.facebook.com/groups/SeeZhubei)，
    閱覽權限應設為公開，供不特定人閱覽，連續30日。
  ⒋被告應將惡意成立之夢幻足球俱樂部臉書社團（網址：https
    ://www.facebook.com/%E5%A4%A2%E5%B9%BB%E8%B6%B3%E7%9
    0%83%E4%BF%Bl%E6%A8%82%E9%83%A0-000000000000000)關閉
    ，並將夢幻足球俱樂部臉書社團内原證1文章之連結刪除。
  ⒌訴訟費用由被告負擔。
  ⒍原告願供擔保，請准宣告假執行。
二、被告答辯：
㈠、被告有張貼系爭貼文，然未成立夢幻足球俱樂部臉書社團。
    系爭貼文在探討公有地運動場地使用空間之議題，非原告所
    稱涉及私德而與公共利益無關。105年10月22日有找環保局
    及議員協調系爭場地無任何優先使用權之公告，然對方仍不
    理會。106年9月間事發當天有聽到夢幻足隊的家長說場地是
    他們的。系爭貼文張貼日期為106年9月20日，被告就系爭貼
    文已無任何散布重製之行為，原告前對被告所提刑事妨礙名
    譽告訴已於107年12月21日不起訴處分，原告遲至110年2月
    提起民事訴訟，已罹於2年之消滅時效。
㈡、答辯聲明：
　　原告之訴駁回。　　
三、兩造不爭執事項：
　　原證1貼文確實為被告所為，原告之前對被告所提刑事妨礙
    名譽告訴經臺灣新竹地方檢察署107年度偵字第12666號不起
    訴處分在案。
四、本件爭點：
    原告請求被告賠償5萬元及刪除文章、道歉等（詳如訴之聲
    明），有無理由？
五、法院之判斷：　　
㈠、按因故意或過失，不法侵害他人之權利者，負損害賠償責任
    ；不法侵害他人之身體、健康、名譽、自由、信用、隱私、
    貞操，或不法侵害其他人格法益而情節重大者，被害人雖非
    財產上之損害，亦得請求賠償相當之金額；其名譽被侵害者
    ，並得請求回復名譽之適當處分。民法第184條第1項前段、
    第195條第1項定有明文。而「名譽」為個人在社會上享有一
    般人對其品德、聲望或信譽等所加之評價，屬於個人在社會
    上所受之價值判斷。因此名譽有無受損害，應以社會上對其
    評價是否貶損為斷（最高法院90年度台上字第1814號民事判
    決要旨參照）。涉及侵害他人名譽之言論，可包括事實陳述
    與意見表達，前者具有可證明性，後者則係行為人表示自己
    之見解或立場，無所謂真實與否。而民法上名譽權之侵害雖
    與刑法之誹謗罪不相同，惟刑法就誹謗罪設有處罰規定，該
    法第330條第3項規定「對於所誹謗之事，能證明其為真實者
    ，不罰。但涉於私德而與公共利益無關者，不在此限」；同
    法第311條第3款規定，以善意發表言論，對於可受公評之事
    ，而為適當之評論者，亦在不罰之列。蓋不問事實之有無，
    概行處罰，其箝制言論之自由，及妨害社會，可謂至極。凡
    與公共利益有關之真實事項，如亦不得宣佈，基於保護個人
    名譽，不免過當，而於社會之利害，未嘗慮及。故參酌損益
    ，乃規定誹謗之事具真實性者，不罰。但僅涉及私德而與公
    共利益無關者，不在此限。又保護名譽，應有相當之限制，
    否則箝束言論，足為社會之害，故以善意發表言論，就可受
    公評之事，而適當之評論者，不問事之真偽，概不予處罰。
    上述個人名譽與言論自由發生衝突之情形，於民事上亦然。
    是有關上述不罰之規定，於民事事件即非不得採為審酌之標
    準。亦即，行為人之言論雖損及他人名譽，惟其言論屬陳述
    事實時，如能證明其為真實，或行為人雖不能證明言論內容
    為真實，但依其所提證據資料，足認為行為人有相當理由確
    信其為真實者；或言論屬意見表達，如係善意發表，對於可
    受公評之事，而為適當之評論者，不問事之真偽，均難謂係
    不法侵害他人之權利，尚難令負侵權行為損害賠償責任（最
    高法院97年度台上字第970號民事判決要旨參照）。
㈡、原告主張之前開事實，提出臉書截圖為證，被告就其有發表
    系爭貼文之行為不爭執，然否認有侵害名譽權等情事，辯稱
    系爭貼文在探討公有地運動場地使用空間之議題，原告請求
    權已罹於時效等語置辯。經查，原告就被告張貼系爭貼文提
    出妨害名譽之告訴，經臺灣新竹地方法院檢察署107年度偵
    字第12666號不起訴處分，有前開處分書在卷可稽（本院卷
    第45、101-103頁）。觀諸系爭貼文內容：「搶場地也太粗
    魯鴨霸的竹北夢幻足球隊」、「以營利為單位的夢幻你們在
    孩子面前做了最壞的示範」、「難不成打算日後改踢少林足
    球嗎？」，均係針對夢幻足球隊所表達之言論，並非針對原
    告。又系爭貼文中「突然竹北夢幻足球隊老闆娘（穿黃衣服
    如照）衝進來說場子是他們的」、「還放話說你們還是可以
    繼續踢啊，但你們小朋友較小，若大家一起練怎樣踢受傷就
    不知道。逼得我們的教練不得不換場地」、「聽說糾紛也不
    是第一次，以往也有找議員協調是先到的隊優先使用，女老
    闆又裝傻也不想聽一溜煙跑走。但該老闆一直跟他們家長騙
    說，他們有優先使用權，場地都他們認養維護」等語，兼有
    事實陳述及意見表達之意涵，就事實陳述部分，被告曾會同
    新竹縣政府環保局、民意代表協調場地使用爭議，有新竹縣
    政府回覆通知信在卷可參（本院卷第97頁），堪信與事實相
    符。原告亦稱：沒有規定一定要在固定的位置練球，不管誰
    到就可以使用，我跟他們教練說希望能夠固定一個地方，不
    要換來換去，沒有證據可以證明被告成立夢幻足球俱樂部臉
    書社團等語(本院卷第88頁)。原告既稱沒有規定一定要在固
    定的位置練球，卻又要求其他球隊固定位置，以致發生爭執
    ，被告基於其自身就運動場地使用問題發生紛爭之體驗所為
    陳述，依其個人價值判斷提出主觀且與事實有關連之意見或
    評論，上開文字並未使用偏激之言詞，且係針對「竹北夢幻
    足球隊」所發表之言論，難謂對原告之人格產生負面評價而
    不法侵害其名譽權，原告就其主張原告侵害其名譽權之事實
    未能舉證證明，原告主張不足為憑。
㈢、次按我國為規範個人資料之蒐集、處理及利用，以避免人格
    權受侵害，並促進個人資料之合理利用，特制定個人資料保
    護法。個人資料係指自然人之姓名、出生年月日、國民身分
    證統一編號、護照號碼、特徵、指紋、婚姻、家庭、教育、
    職業、病歷、醫療、基因、性生活、健康檢查、犯罪前科、
    聯絡方式、財務情況、社會活動及其他得以直接或間接方式
    識別該個人之資料，個人資料保護法第2條第1款定有明文。
    自然人之臉部容貌，為足以具體識別其身分之特徵，要屬個
    人資料保護法第2條第1款所稱之個人資料，而為該法所規範
    之保護客體。個人資料之蒐集、處理或利用，應尊重當事人
    之權益，依誠實及信用方法為之，不得逾越特定目的之必要
    範圍，並應與蒐集之目的具有正當合理之關聯；非公務機關
    對個人資料之蒐集或處理，除第6條第1項所規定資料外，應
    有特定目的，並符合下列情形之一者：六、為增進公共利益
    所必要；非公務機關對個人資料之利用，除第六條第一項所
    規定資料外，應於蒐集之特定目的必要範圍內為之。但有下
    列情形之一者，得為特定目的外之利用：二、為增進公共利
    益所必要。三、為免除當事人之生命、身體、自由或財產上
    之危險。四、為防止他人權益之重大危害。個人資料保護法
    第5條、第19條第1項第6款、第20條第1項第2、3、4款亦分
    別定有明文。查被告於系爭貼文中張貼原告照片，並指照片
    上之原告為「夢幻足球隊老闆娘」，為被告所不爭執（本院
    卷第87頁），客觀上足使他人得以因此識別原告，自屬個資
    法所規範之個人資料，然被告拍攝地點為公開場所，照片內
    容核與系爭貼文內容尚屬相符，並未刻意醜化原告，被告藉
    由張貼照片之方式指明原告當日之行為，供公眾知悉評論公
    有地運動場地使用空間之議題，為增進公共利益所必要，與
    蒐集之目的具有正當合理之關聯，防止他人於公共地運動場
    地使用時遭遇相同爭執情形，於蒐集之特定目的必要範圍內
    所為，尚難認有不法蒐集、處理、利用原告個人資料，原告
    主張依個人資料保護法第28條之規定請求被告負損害賠償責
    任，為無理由，應予駁回。原告對被告之損害賠償請求既無
    理由，被告時效抗辯自毋庸再予論述，附此敘明。 
㈣、綜上所述，本件原告起訴請求：⒈被告應給付原告5萬元，及
    自起訴狀繕本送達翌日起至清償日止按年息百分之5計算之
    利息。⒉被告應將張貼於社群軟體臉書「新竹爆料公社」之
    系爭貼文刪除。⒊被告應於10日內，以其個人名義將附件所
    示之道歉啟事，並附上被告個人相片，張貼於社群軟體臉書
    「新竹爆料公社」，閱覽權限應設為公開，供不特定人閱覽
    ，連續30日。⒋被告應將惡意成立之夢幻足球俱樂部臉書社
    團關閉，並將夢幻足球俱樂部臉書社團内，對於系爭貼文文
    章之連結刪除，均為無理由，應予駁回。原告之訴既經駁回
    ，其假執行之聲請已失所依附，應併予駁回。
六、本件判決基礎之事證已臻明確，兩造其餘之攻擊或防禦方法
    及所用之證據，經審酌後核與判決結果不生影響，爰不一一
    論列，附此敘明。
七、據上論結，本件原告之訴為無理由，依民事訴訟法第78條，
    判決如主文。​​​​​​​​
中　　華　　民　　國　　110 　年　　4 　　月　　30　　日
　　　　　　　　　民事第二庭　　法　官　林麗玉
以上正本係照原本作成。
如對本判決上訴，須於判決送達後20日內向本院提出上訴狀。併
繳納上訴裁判費。
中　　華　　民　　國　　110 　年　　4 　　月　　30　　日
　　　　　　　　　　　　　　　　書記官　郭春慧
　　　　　　　　　　　　　　　　
附件：
本人李欣璇於民國106年9月20日無端於社群軟體臉書「新竹爆料公社中」，以張貼文章方式，對鄭瑞榮小姐的言行汙辱及不實的指控，已嚴重損害其名譽，對此深感抱歉，特此表示歉意，並請求鄭瑞榮小姐之原諒。                                         聲明人：李欣璇